臺灣新竹地方法院民事簡易判決　　　　 94年度竹簡字第730號
原　　　告　郁洋建材有限公司
法定代理人　甲○○
被　　　告　乙○○
上列當事人間請求給付貨款事件，本院於民國94年12月15日言詞
辯論終結，判決如下：
    主  文
被告應給付原告新臺幣壹拾玖萬貳仟柒佰拾捌元，並自九十四
年八月四日起至清償日止，按年息百分之五計算之利息。
訴訟費用由被告負擔。
本判決得假執行，被告如以新臺幣壹拾玖萬貳仟柒佰拾捌元為
原告預供擔保得免為假執行。
    事實及理由
甲、程序方面：
    按訴狀送達後，原告不得將原訴變更或追加他訴。但擴張或
    減縮應受判決事項之聲明者，不在此限，民事訴訟法第255
    條第1項第3款定有明文。查本件原告原聲請支付命令時請求
    被告應給付新臺幣（下同）192,738元及自支付命令送達翌
    日（即民國94年6月24日）起至清償日止之法定遲延利息，
    經被告異議後，視為起訴，嗣於訴訟進行中，原告更正訴之
    聲明為被告應給付192,738元及自準備書狀繕本送達翌日（
    即94年8月4日）起至清償日止之法定遲延利息，此係屬減縮
    應受判決事項之聲明，核與前開規定相符，應予准許。
乙、實體方面：
一、原告主張：
    被告於93年11月1日起至同年12月31日止，向原告購買磁磚
    數批，原告均已依約給付，詎被告竟僅給付新臺幣（下同）
    100,000元之貨款，尚積欠192,738元之貨款拒不給付，迭經
    催討，均未獲置理，爰依兩造間買賣契約之法律關係，請求
    被告給付積欠之貨款192,738元。並聲明：被告應給付原告
    192,738元及自準備書狀繕本送達翌日（即94年8月4日）起
    至清償日止，按年息百分之5計算之利息。
二、被告則以：
    被告前於93年1月14日將其位於新竹市香山區獨棟透天住宅
    農舍之新建工程發包訴外人丙○○承攬施作，雙方約定係總
    價承攬，嗣訴外人丙○○為施作前開新建工程之外牆及室內
    之磁磚工程，雖曾向原告購買數批磁磚，原告並依約送貨至
    被告前開建物，且經被告聘請泥作工施作完畢，復尚積欠貨
    款192,738元，惟因被告與訴外人丙○○間之工程款約定係
    屬總價承攬，而該等磁磚之價金業已包含在工程款之範疇內
    ，則原告應向訴外人丙○○請求貨款，並非訴請被告給付貨
    款，至被告雖曾將購買磁磚之100,000元貨款匯至原告之帳
    戶，惟此係訴外人丙○○需款孔急，要求被告先為其墊付一
    部分貨款，被告始同意匯款，然此仍無礙系爭買賣契約之當
    事人係原告與訴外人丙○○，是被告既非系爭買賣契約之當
    事人，則原告訴請被告給付貨款，顯無理由等語置辯。並聲
    明：(一)原告之訴駁回。(二)如受不利之判決，願供擔保請准宣
    告免為假執行。
三、法院之判斷：
(一)查原告主張之前開事實，業據提出與其所述相符之對帳單、
    原告新竹國際商業銀行活期存款存摺、新竹市農會匯款申請
    書等件為證，至被告固不否認曾與訴外人丙○○共同至原告
    店址選購磁磚，而原告並將所購磁磚送至被告前開新建工程
    處，復經被告聘請泥作工施作完畢之事實，惟另以前揭情詞
    置辯，是以，本件所應審究者厥為系爭買賣契約之買方當事
    人究為何人？
　1.按當事人主張有利於己之事實者，就其事實有舉證之責任，
  　民事訴訟法第277條前段定有明文；又原告對於自己主張之
    事實已盡證明之責後，被告對其主張，如抗辯其不實，並提
    出反對之主張者，則被告對其反對之主張，亦應負證明之責
    ，此為舉證責任分擔之原則，最高法院著有18年上字第2855
    號判例足資參照。
  2.經查，被告前於93年1月14日將其位於新竹市香山區獨棟透
    天住宅農舍之新建工程發包訴外人丙○○承攬施作，雙方原
    約定工程總造價為4,550,000元（木工及裝潢除外），惟嗣
    於工程施作之過程中，因原物料上漲等因素，致雙方原約定
    之工程款項已不敷繼續施作工程，經協商後，被告同意增加
    工程款600,000元之事實，此據證人丙○○證述綦詳（見本
    院卷第43頁），並有承攬房屋新建工程合約書及領據等件（
    見本院卷第46至64頁、123頁）附卷足稽，復為兩造所不爭
    執，自堪信實在。
  3.至被告雖辯稱伊與訴外人丙○○所簽訂之前開房屋新建工程
    合約書既約定係總價承攬，而系爭磁磚價金並已包含在工程
    款之價金內，則系爭磁磚價金即應由訴外人丙○○給付云云
    。惟查，據證人丙○○證述：於93年11月間，當要施作被告
    新建房屋之磁磚工程時，因被告所給付之工程款項，已不敷
    繼續施作工程，而被告亦不願另增加工程款，故工程施作發
    生困難，伊已不敢再幫被告叫料，嗣即由被告自己購料並招
    工施作剩餘之工程等語綦詳（見本院卷第43頁），且依被告
    所提系爭房屋新建工程工程款之支出領據觀之，證人丙○○
    所簽收之最後一筆工程款領據，亦係於93年11月5日外牆泥
    作工程施作完成之工程款，其後即無證人丙○○請領工程款
    之領據，此有被告所提之領據附卷可憑（見本院卷76至104
    頁），而被告亦自承：證人丙○○於施作至外牆泥作工程完
    成後，因反應工程款不夠，無法繼續施作，故嗣即由伊找他
    人施作剩餘之工程，系爭磁磚工程亦係由伊找泥水工施作完
    成等語（見本院卷第73、74頁），依此，足徵被告與證人丙
    ○○所簽訂之前開工程契約，業於系爭房屋之外牆泥作工程
    施作完成後，即已合意提前終止在案之情，應堪認定。第查
    ，本件被告所有房屋新建工程所需之磁磚雖係透過證人丙○
    ○介紹，並由證人丙○○陪同被告至原告公司選購，惟關於
    所需磁磚之規格、款式均是由被告親自挑選，而關於所購磁
    磚之送貨時間、數量及方式等買賣細節，亦係由被告與原告
    自行接洽等情，亦據證人丙○○證述詳實（見本院卷第43、
    44頁），復為被告所不爭執（見本院卷第44頁），亦堪認屬
    實。再查，被告所有前開房屋新建工程之外牆磁磚貼覆工程
    ，係由被告另僱請泥作工即訴外人出來進施作完成，至於其
    他剩餘之工程，亦均係由被告另行購料並僱工施作，此除據
    被告自承在卷外，並有被告所提之領據附卷可憑（見本院卷
    76至10 4頁），復參以，被告所另自陳：其於選購磁磚後，
    約定送貨前幾天，因看見他人施作之磁磚樣式不錯，故曾撥
    打電話詢問證人丙○○可否更換磁磚，而證人丙○○即告知
    請其直接與原告聯繫，伊乃自行與原告聯繫詢問可否更換磁
    磚事宜等語（見本院卷第44頁）。是以，準據上述各情，倘
    系爭磁磚工程仍屬證人丙○○所承攬施作之工程範圍，衡情
    自應由證人丙○○直接與原告聯繫所選購磁磚可否更換，及
    所購磁磚之送貨時間、數量、方式等各該買賣事宜，俾利其
    工程之施作及進度之控管，亦應由其僱請泥作工施作磁磚之
    貼覆工程，以利其監工及請款等事宜，惟依系爭磁磚之選購
    及施作情節以觀，竟係由業主之被告自行與原告聯繫所購磁
    磚之更換、送貨、載貨等事宜，亦係由業主之被告自行僱請
    泥水工施作完作，此均顯與總價承攬之工程慣例不符，復參
    諸證人丙○○於系爭建物之外牆泥作工程施作完後，其後即
    無證人丙○○請領工程款之資料，足證被告與證人丙○○之
    工程契約，確已於系爭建物外牆泥作工程施作完成後，即已
    合意終止，至嗣後磁磚工程之選購及施作等事宜，均已非證
    人丙○○所承攬施作之工程範圍，是系爭磁磚均屬被告所購
    ，則被告確係系爭買賣契約之買方當事人等情，堪可認定。
    此外，被告就系爭磁磚之施作工程仍包含在其與證人丙○○
    之承攬契約內，而系爭磁磚之價金亦包含在前開承攬契約之
    工程款內，則系爭磁磚既係由證人丙○○所購，自應由證人
    丙○○給付貨款云云，並未能舉證以實其說，則被告前開所
    辯尚非足採。
(二)本件被告確為系爭買賣契約之買方當事人等情，業如前述，
    從而，原告基於兩造間買賣契約之法律關係，請求被告給付
    所積欠之貨款192,738元及自準備書狀送達翌日（即94年8月
    4 日）起至清償日止，按年息百分之5計算之利息，自屬有
    理由，應予准許。
四、本件係就民事訴訟法第427條第1項訴訟適用簡易程序所為被
    告敗訴之判決，爰依職權宣告假執行，而被告並陳明願供擔
    保請准宣告免為假執行，爰酌定擔保金額宣告之。
五、結論：本件原告之訴為有理由，依民事訴訟法第436條第2項
    、第78條、第389條第1項第3款，判決如主文。
中　　華　　民　　國　　94　　年　　12　　月　　30　　日
                  新竹簡易庭    法　官　高敏俐
上列為正本係照原本作成。
如對本判決上訴，須於判決送達後20日內向本院提出上訴狀。
                                書記官  洪木志
中　　華　　民　　國　　94　　年　　12　　月　　30　　日
